臺灣高雄地方法院民事判決　　　　　　 99年度簡上字第399號
上　訴　人　周世達
被上訴人　　李居仁
上列當事人間請求損害賠償事件，上訴人對於民國99年8月20日
本院99年度鳳簡字第580號第一審判決提起上訴，本院於民國100
年3月16日言詞辯論終結，判決如下：
    主  文
上訴駁回。
第二審訴訟費用由上訴人負擔。
    事實及理由
一、上訴人主張：被上訴人於民國（下同）97年5月27日晚上9時
    起至9時30分許，帶領警察於高雄縣林園鄉○○○路上對上
    訴人斥責：「這個囂張ㄋㄟ，這個是作案工具！把他沒收，
    他拿作案工具。」、「公然在調解委員會，調解委員會就是
    法院，公然侮辱我女兒雜種，我找圖書館館長作證。」、「
    沒收他錄音機，他對著我嘴巴。」等語。嗣上訴人進入醫院
    欲驗傷時，被上訴人尾隨進入並斥責上訴人：「你是林園問
    題人物！你是林園的危險人物！擾亂林園治安！浪費國家資
    源」等語，且被上訴人並對他人稱：「他（指上訴人）說留
    學美國？我看你在美國流浪。活的不要那麼辛苦，林園人沒
    有欠你」等語，均足生損害於上訴人之名譽，依民法上侵權
    行為之規定，被上訴人應賠償上訴人非財產上之損害，爰依
    侵權行為之法律關係，於原審請求判決：被上訴人應給付上
    訴人新台幣（下同）10萬元。詎原審法官未勘驗上訴人提出
    錄有上開侮辱言語之錄音光碟，即以上訴人無法舉證證明被
    上訴人有妨害名譽之行為，而駁回上訴人全部之請求，顯有
    違誤，應予廢棄，爰提起本件上訴，聲明：（一）原判決廢
    棄。（二）被上訴人應給付上訴人10萬元。（三）第一、二
    審訴訟費用由被上訴人負擔。
二、被上訴人則以：伊固有為前開上訴人指稱之言行，惟上開言
    行並未妨害上訴人之名譽。蓋上訴人前曾多次對被上訴人為
    不實之指控，並提出多次之刑事告訴，均幸經檢察官明察秋
    毫而未起訴，本件亦同此情形，刑事告訴部分，已經檢察官
    偵結不起訴處分確定。97年5月27日當晚係因上訴人前又對
    被上訴人提出不實告訴，被上訴人欲對之提出刑事訴訟，而
    請求警員一併前往找上訴人製作筆錄，當時上訴人又拿出錄
    音機作勢要錄音，並對著被上訴人嘴巴，因上訴人常以錄音
    資料對他人提出不實之刑事告訴，被上訴人遂向警察稱這是
    作案工具（指錄音機），把它沒收，又憶及上訴人曾在調解
    委員會公然稱被上訴人女兒係雜種，始對警員稱上訴人在調
    解委員會公然侮辱我女兒雜種。被上訴人多次無端遭上訴人
    提出刑事告訴，且在圖書館又因細故控告鄉內小孩，向小孩
    父母索賠40萬元，所為確值公評，故被上訴人稱上訴人是林
    園問題人物、危險人物、擾亂林園治安、浪費國家資源等語
    ，皆係對其多次對人濫訴之行為所為之公評，並無不法之處
    ，原審法院判決駁回上訴人之請求，係屬妥當，應予維持。
    上訴人提起本件上訴，為無理由，爰答辯聲明：上訴駁回。
三、原法院判決上訴人全部敗訴。上訴人不服，提提起本件上訴
    ，求為判決：（一）原判決廢棄。（二）被上訴人應給付上
    訴人10萬元；被上訴人答辯聲明：上訴駁回。
四、兩造不爭執事項：
（一）被上訴人有為上開卷25頁背面自第一行虛線以下至第26
      頁第一行止之譯文關於A的陳述。
（二）兩造間多次因公然侮辱、妨害名譽等事項涉訟，但被上訴
      人均受不起訴處分（相關案件如被上訴人庭呈之不起訴處
      分書影本）。
五、本院之判斷：
（一）上訴人主張被上訴人於97年5月27日晚上9時許，在林園北
      路馬路上，當著警員面前口出：「這個囂張ㄋㄟ，這個是
      作案工具！把他沒收，他拿作案工具。」、「公然在調解
      委員會，調解委員會就是法院，公然侮辱我女兒雜種，我
      找圖書館館長作證。」、「沒收他錄音機，他對著我嘴巴
      。」等語，構成妨害名譽之侵權行為云云。惟查，當晚係
      因被上訴人對上訴人欲另案提起刑事訴訟，要求警員前往
      對上訴人製作筆錄，上訴人當時手持錄音機，欲錄下對話
      內容一節，為上訴人所不爭執，而上訴人曾多次對被上訴
      人提起妨害名譽之刑事告訴，並提出錄音光碟為證，有被
      上訴人提出多份之檢察官不起訴處分書為證，亦堪採信，
      足認被上訴人主觀上認為上訴人可能要搜證濫訴，而對警
      員稱：「這個囂張ㄋㄟ，這個是作案工具！把他沒收，他
      拿作案工具。」、「沒收他錄音機，他對著我嘴巴。」等
      語，客觀上並無貶抑上訴人人格之作用，尚難謂被上訴人
      上開言行妨害上訴人名譽。又被上訴人另對警員稱上訴人
      公然在調解委員會，調解委員會就是法院，公然侮辱我女
      兒雜種，我找圖書館館長作證等語，僅係陳述上訴人昔日
      於調解委員會之言行，該內容亦非對上訴人之人格有所貶
      抑，亦不構成公然侮辱。
（二）上訴人另主張被上訴人口出：「你是林園問題人物！你是
      林園的危險人物！擾亂林園治安！浪費國家資源」，且被
      上訴人並對他人稱：「他（指上訴人）說留學美國？我看
      你在美國流浪。活的不要那麼辛苦，林園人沒有欠你」等
      語，構成侵權行為云云。惟查，上訴人曾多次對被上訴人
      提出之民、刑事訴訟，計有本院98年度鳳小字第1341號、
      高雄地檢署97年度偵續字365號、99年度偵字第12596號、
      第14226、17399、19144、21183、23268、24098號、98年
      度偵字第30125號、18366號、第27537號、第4001、第400
      2號、台灣高等法院高雄分院檢察署98年度上聲議字第108
      4號、第1867號、99年度上聲議字第239號、99年度上聲議
      字第319號等案件，此有被上訴人提出之民事損害賠償補
      充說明狀、台灣高雄地方法院檢察署不起訴處分書、台灣
      高等法院高雄分院檢察署處分書等在卷可查，且為上訴人
      所不爭執，堪認被上訴人辯稱經常遭上訴人起訴或提出刑
      事告訴一節，堪信屬實。從而對被上訴人而言，與上訴人
      相處確須小心謹慎，以免動輒被訴，被上訴人因而謂上訴
      人是依居住地區即林園鄉之危險人物、問題人物，並非貶
      抑其人格，而係提醒與之要小心相處，尚難謂侮辱、妨害
      上訴人名譽。至於上訴人另主張被上訴人以：「他（指上
      訴人）說留學美國？我看你在美國流浪。活的不要那麼辛
      苦，林園人沒有欠你」等語，侮辱、妨害其名譽一節，經
      查，留學美國與在美國流浪，客觀上字義雖有不同，然重
      心均係指向在美國之生活型態，而凡人留學美國不必然有
      成，流浪美國最後亦不必然無所成，此為眾所周知之事，
      故被上訴人將上訴人在美國之留學生活說成在美國流浪，
      並稱不要活的那麼辛苦，林園人沒有欠你等語，依一般經
      驗法則，尚難謂必生貶抑上訴人人格之作用，故上訴人指
      稱被上訴人之上開言語構成妨害名譽之侵權行為，亦不足
      採信。
（三）綜上所述，上訴人主張被上訴人之言行妨害其名譽一節，
      不足採信，已如前述，從而上訴人依侵權行為之法律關係
      ，請求被上訴人負損害賠償責任，即無理由，原審因而判
      決駁回上訴人於原審之請求，理由雖有不當，但結果則無
      不同，應予維持。上訴人提起本件上訴，指摘原判決不當
      ，應予廢棄改判云云，為無理由，應予駁回。
六、據上論結，本件上訴為無理由，依民事訴訟法第436條之1第
    3 項、第449條第1項、第78條，判決如主文。
中    華    民    國  100  年  3  月    31    日
              民事鳳山分庭審判長法  官  吳文婷
                                法  官  張琬如
                                法  官  何悅芳
以上正本證明與原本無異。
本件不得再上訴。
中    華    民    國  100  年  3  月    31    日
                                書 記 官 梁瑜玲